臺灣宜蘭地方法院刑事判決
110年度訴字第248號
公  訴  人  臺灣宜蘭地方檢察署檢察官
被      告  林儷頤


上列被告因違反洗錢防制法等案件，經檢察官提起公訴（110年
度偵字第203、2516號），本院判決如下：
    主  文
林儷頤幫助犯洗錢防制法第十四條第一項之洗錢罪，處有期徒刑
參月，併科罰金新臺幣壹萬元，罰金如易服勞役，以新臺幣壹仟
元折算壹日。
    事  實
林儷頤應可預見將自己金融機構帳戶提供他人使用，他人將可
  能利用所提供之帳戶遂行詐欺取財之犯罪行為，以之作為收受
  、提領詐欺犯罪所得使用，提領後即產生遮斷資金流動軌跡，
  而藉此掩飾犯罪所得之真正去向，竟不違背其本意，基於幫助
  他人實施詐欺取財及洗錢之不確定故意，於民國109年7月30日
  前之不詳時、地，將其所申辦之第一銀行嘉義分行000-000000
  00000號帳戶之提款卡及密碼，交付真實姓名年籍不詳之成年
  人，容任該人所屬詐欺集團使用上開帳戶作為行騙時匯款之用
  。嗣果有不詳詐欺集團成員，意圖為自己或他人不法之所有，
  基於詐欺之犯意，於109年7月間，在網路社群網站「臉書」佯
  貼投資之廣告，㈠劉惠雯於109年7月28日晚間，在臉書瀏覽前
  開廣告而點選該廣告連結後，經要求加入通訊軟體LINE群組，
  劉惠雯再依指示加入投資平台，不詳詐欺集團成員即以開設投
  資帳戶，並投入一定金額後，可代為操作投資虛疑貨幣獲利為
  由向劉惠雯行騙，致劉惠雯信以為真而陷於錯誤，先後於109
  年7月30日下午2時44分許、同日下午2時46分許，轉帳新台幣
  （下同）3,000元、3萬元至林儷頤所申辦之前開帳戶內；㈡王
  真嘉於109年7月30日下午2時許，瀏覽臉書前開假投資之廣告
  後，與之私訊而經指示加入LINE群組，不詳詐欺集團成員即佯
  以依指示操作投資可獲利為由向王真嘉行騙，致王真嘉信以為
  真而陷於錯誤，依指示於109年7月30日晚間10時40分許，匯款
  3萬元至林儷頤所申辦之前開帳戶內。嗣經劉惠雯、王真嘉發
  覺被騙後報警處理，始循線查獲上情。
案經劉惠雯訴由金門縣警察局金城分局、王真嘉訴由宜蘭縣政
  府警察局羅東分局報告臺灣宜蘭地方檢察署檢察官偵查起訴。
    理  由
證據能力：按被告以外之人於審判外之陳述，雖不符刑事訴訟
  法第159條之1 至第159 條之4 之規定，而經當事人於審判程
  序同意作為證據，法院審酌該言詞陳述或書面陳述作成時之情
  況，認為適當者，亦得為證據，刑事訴訟法第159 條之5 第1
  項定有明定。本判決下列所引用被告以外之人於審判外之陳述
  ，經檢察官、被告林儷頤均表示對於證據能力無意見(本院訴
  字卷第53頁)，復經本院審酌前開陳述作成時之情況，並無違
  法不當情事，因認具證據能力。又本案認定事實之其餘非供述
  證據，並無證據證明係公務員違背法定程序所取得，依同法第
  158條之4反面解釋，亦均有證據能力，核先敘明。
認定事實所憑之證據及理由：訊據被告固坦承第一銀行嘉義分
  行000-00000000000號帳戶係其申辦使用，惟矢口否認有何幫
  助詐欺或幫助洗錢犯行，辯稱：前開帳戶之存摺、提款卡均放
  在行李箱內，伊於109年9月間要找前開帳戶之存摺時，才發現
  存摺及提款卡均遺失，伊沒有出賣前開帳戶或將之交付他人使
  用云云（金城警刑字第1100002985號卷【下稱「金城警卷」】
  第7至9頁、110年度偵字203號卷【下稱「偵203卷」】第33頁
  背面、本院卷第51至52頁)。經查：
㈠前開第一銀行嘉義分行帳戶係被告所申辦使用，業據被告所自
  承，並有前開帳戶之客戶基本資料、申請書（金城警卷第49頁
  、本院卷第63至65頁）附卷可稽；而告訴人劉惠雯、王真嘉前
  揭遭詐騙而將款項匯入告訴人所申辦之前開帳戶等事實，亦據
  告訴人劉惠雯、王真嘉於警詢時指訴綦詳（金城警卷第19至23
  頁、警羅偵第0000000000號卷【下稱「羅東警卷」】第3至5頁
  ），並有被告前開帳戶之交易明細（金城警卷第51至53頁、羅
  東警卷第26頁）、告訴人劉惠雯所提出之自動櫃員機交易明細
  表2紙（金城警卷第35、39頁）、告訴人王真嘉所出之客戶交
  易明細表1紙（羅東警卷第6頁）、Messenger、Line通訊軟體
  對話內容翻拍相片36紙（羅東警卷第7至24頁）存卷可參，均
  首堪認定。
㈡被告雖以前揭情詞置辯，然被告於本院準備程序及審理時供稱
  ：伊將存摺、提款卡一起放在行李箱內，2個都不見…存摺跟提
  款卡跟一些沒有用的東西如壞掉的手錶及之前工作的用品放在
  一起，應該還有跟國泰世華及郵局的存摺、提款卡放在一起，
  伊發現第一銀行不見時，另外2個還在…109年間家中並無失竊
  之紀錄等語（本院卷第51、99至100頁），則被告家中既無失
  竊之紀錄，就其第一銀行帳戶存摺及提款卡係放在行李箱內遭
  竊乙情復無提出證據足佐其說，再參諸被告前揭所辯，與第一
  銀行帳戶存摺、提款卡放在一起尚有國泰世華銀行及郵局帳戶
  之存摺、提款卡，則倘被告前揭第一銀行帳戶存摺及提款卡確
  係遭竊，何以留存國泰世華銀行及郵局帳戶未予竊取，被告所
  辯實常情有違，尚難遽採。
㈢又金融卡提款密碼屬於個人控管存款帳戶之重要資料，在帳戶
  持有人變更銀行以電腦亂碼發給之原始密碼為自己設定選用之
  密碼後，若非帳戶持有人將密碼告知他人，他人原則上不可能
  知悉。而被告於偵查及本院審理時復供稱：遭竊之提款卡密碼
  為00000000，是跟之前一個男友在一起的日子，不知道為何別
  人會知道密碼，伊將密碼寫在紙上，放在一個沒有使用的包包
  內，但沒有和存摺、提款卡放在一起，沒有其他人知道伊提款
  卡密碼等語（偵203卷第33頁背面、本院卷第99至100頁），則
  衡諸被告前開提款卡密碼既非簡易或容易破解（如以生日、電
  話、或簡易數字123456、888888等）之密碼，則倘非被告主動
  提供，使用被告前開帳戶之人如何能取得被告前開帳戶之提款
  卡密碼？
㈣再就取得被告帳戶提款卡與密碼資料之詐欺集團而言，該詐欺
  集團既利用該帳戶作為收取騙得款項之工具，且確有被害人因
  受騙而匯款至上開帳戶，衡情該詐欺集團當無可能選擇一隨時
  可能遭帳戶所有人掛失而無法使用之帳戶，作為收取款項之用
  ，否則，倘該詐欺集團尚未及實施詐欺犯行，甚者已實施詐欺
  犯行而未及提領詐得款項前，該帳戶所有人已先行將帳戶掛失
  ，則該詐欺集團豈非徒勞無功、一無所獲，是被告辯稱上開帳
  戶係遺失等情，顯與常理相悖。故被告所申辦前揭第一銀行帳
  戶提款卡及密碼為被告提供與他人使用乙情，足堪認定。
㈤又現今金融機構辦理開戶，無庸任何手續費及信用調查，而於
  不同之金融機構同時申辦帳戶，亦無任何限制，參以現行詐欺
  集團或非法行騙之人，多以蒐購或使用人頭帳戶作為出入帳戶
  ，藉以逃避檢警之追緝，此為一般社會大眾所周知之事，則依
  一般人之社會生活經驗，若欲使用金融機構帳戶，原可自行申
  請，而無向他人收購或借取之必要，苟見他人不以自己名義申
  請金融機構帳戶，反而向他人取得使用，衡情當知渠等取得之
  金融機構帳戶乃被利用從事與財產有關之犯罪，並藉以斬斷金
  流，而掩飾、隱匿該犯罪所得之去向，以掩飾不法犯行，避免
  犯罪行為人曝光以逃避執法人員查緝，被告係年逾20歲之成年
  人，具備正常之智識能力，對前述情形即應有所認識，然竟任
  意將存摺提款卡及密碼等金融資料交付他人使用，是不詳之人
  若利用其所交付之金融機構帳戶物件實施詐欺及洗錢行為，亦
  有不違背其本意之幫助意思甚明。
㈥綜上，本件事證明確，被告犯行堪以認定，應依法論科。
論罪科刑：
㈠核被告所為，係犯刑法30條第1項前段、洗錢防制法第14條第1
  項之幫助洗錢罪及刑法第30條第1項前段、第339條第1項之幫
  助詐欺取財罪。
㈡被告以一交付金融機構帳戶資料予他人之行為，幫助詐欺集團
  詐騙告訴人2人，及幫助詐欺集團提領告訴人2人匯入被告上開
  金融機構帳戶之款項以遮斷金流而逃避國家之追訴、處罰，係
  以一行為觸犯數罪名，為想像競合犯，應依刑法第55條之規定
  ，從一重論以幫助洗錢罪。
㈢又被告基於幫助之犯意，為上開構成要件以外之行為，為幫助
  犯，爰依刑法第30條第2項之規定，按正犯之刑減輕之。
㈣爰審酌被告已預見任意提供個人專屬性極高之金融機構帳戶資
  料予他人，可能遭詐欺集團成員利用為詐欺等不法犯罪之工具
  ，仍率然將上開帳戶之存摺、提款卡交付他人使用，致使上開
  帳戶終被利用為他人犯詐欺取財罪之人頭帳戶，造成被害人受
  騙而受有財產上損失，並使詐欺集團恃以實施詐欺犯罪暨掩飾
  、隱匿其資金來源、流向，使執法人員難以追查該詐欺集團之
  真實身分，造成犯罪偵查困難，幕後犯罪者得以逍遙法外，嚴
  重危害交易秩序與社會治安，間接助長詐欺集團詐騙他人財產
  犯罪，所為實有不該，且未與告訴人達成和解，犯罪所生損害
  未經彌補，又犯後猶否認犯行，飾詞狡辯，態度非佳，兼衡其
  於本院審理中自陳現從事粗工，目前與男友同住，經濟狀況非
  佳及國中畢業之智識程度等一切情狀，量處如主文所示之刑，
  併諭知罰金易服勞役之折算標準。
不予沒收之說明：
㈠按犯罪所得，屬於犯罪行為人者，沒收之。但有特別規定者，
  依其規定；前項之沒收，於全部或一部不能沒收或不宜執行沒
  收時，追徵其價額，刑法第38條之1 第1 項、第3 項固有明文
  。然因犯罪所得之物，以實際所得者為限，苟無所得或尚未取
  得者，自無從為沒收追繳之諭知(最高法院89年度台上字第343
  4號判決意旨參照)。又幫助犯僅對犯罪構成要件以外之行為為
  加功，且無共同犯罪之意思，自不適用責任共同之原則，對於
  正犯所有供犯罪所用或因犯罪所得之物，勿庸併為沒收之宣告
  (最高法院86年度台上字第6278號、88年度台上字第6234號判
  決意旨參照)。經查，被告並未實際參與本案詐欺取財正犯之
  犯行，檢察官亦未提出證據證明被告確有所得，是尚無證據證
  明被告有因本件幫助詐欺犯行而有何犯罪所得，自無犯罪所得
  應予宣告沒收或追徵之問題，附此敘明。
㈡至洗錢防制法第18條第1項固規定：「犯第14條之罪，其所移轉
  、變更、掩飾、隱匿、收受、取得、持有、使用之財物 或財
  產上利益，沒收之；犯第15條之罪，其所收受、持有、使用之
  財物或財產上利益，亦同。」，惟被告非實際上提款之人，無
  掩飾隱匿詐欺贓款之犯行，非洗錢防制法第14條第 1項之正犯
  ，自無前揭規定之適用，亦附此敘明。
據上論斷，應刑事訴訟法第299條第1項前段，洗錢防制法第14條
第1項，刑法第11條、第30條第1項前段、第2項、刑法第339條第
1項、第55條、第42條第3項，刑法施行法第1條之1第1項，判決
如主文。
本案經檢察官吳志成提起公訴，檢察官林禹宏到庭執行職務。
中　　華　　民　　國　　110 　年　　12　　月　　7 　　日
                  刑事第四庭  審判長法  官  林惠玲
                                    法  官  楊心希
                                    法  官  陳錦雯
以上正本證明與原本無異。
如不服本判決應於收受送達後二十日內向本院提出上訴書狀，並
應敘述具體理由；其未敘述上訴理由者，應於上訴期間屆滿後二
十日內向本院補提理由書(均須按他造當事人之人數附繕本)「切
勿逕送上級法院」。
                                    書記官  陳建宇
中　　華　　民　　國　　110 　年　　12　　月　　7 　　日
附錄論罪科刑法條：
中華民國刑法第339條
意圖為自己或第三人不法之所有，以詐術使人將本人或第三人之
物交付者，處5年以下有期徒刑、拘役或科或併科50萬元以下罰
金。
以前項方法得財產上不法之利益或使第三人得之者，亦同。
前二項之未遂犯罰之。

洗錢防制法第14條
有第二條各款所列洗錢行為者，處7年以下有期徒刑，併科新臺
幣5百萬元以下罰金。
前項之未遂犯罰之。
前二項情形，不得科以超過其特定犯罪所定最重本刑之刑。